【裁判字號】    98,台上,2358
【裁判日期】    981216
【裁判案由】    拆屋還地
【裁判全文】
最高法院民事裁定            九十八年度台上字第二三五八號
上  訴  人  甲○○
訴訟代理人  張巧妍律師
被 上訴 人  乙○○
上列當事人間請求拆屋還地事件，上訴人對於中華民國九十八年
四月二十八日台灣高等法院台南分院第二審判決（九十六年度上
字第一六七號），提起上訴，本院裁定如下：
    主  文
上訴駁回。
第三審訴訟費用由上訴人負擔。
    理  由
按上訴第三審法院，非以原判決違背法令為理由，不得為之。又
提起上訴，上訴狀內應記載上訴理由，表明原判決所違背之法令
及其具體內容、依訴訟資料合於該違背法令之具體事實，其依民
事訴訟法第四百六十九條之一規定提起上訴者，並應具體敘述為
從事法之續造、確保裁判之一致性或其他所涉及之法律見解具有
原則上重要性之理由，同法第四百六十七條、第四百七十條第二
項分別定有明文。而依同法第四百六十八條規定，判決不適用法
規或適用不當者，為違背法令；依同法第四百六十九條規定，判
決有該條所列各款情形之一者，為當然違背法令。是當事人提起
上訴，如合併以同法第四百六十九條及第四百六十九條之一規定
之情形為上訴理由時，其上訴狀或理由書應表明該判決所違背之
法令條項，或有關判例、解釋字號，或成文法以外之習慣或法理
等及其具體內容，暨係依何訴訟資料合於該違背法令之具體事實
，並具體敘述為從事法之續造、確保裁判之一致性或其他所涉及
之法律見解具有原則上重要性之理由。如未依上述方法表明，或
其所表明者與上開法條規定不合時，即難認為已合法表明上訴理
由，其上訴自非合法。本件上訴人對於原判決提起上訴，雖以該
判決有不適用法規及不備理由等違背法令為由，惟核其上訴理由
狀（二份）所載內容，仍屬就原審取捨證據、認定事實之職權行
使及其他與判決結果不生影響之理由，指摘其不當，並就原審本
於職權之行使所論斷：上訴人及其父陳水木、祖父陳昆雖均為系
爭土地原所有人祭祀公業陳夫良之派下，上訴人並提出同意書及
地價稅稅單等件為證，辯稱其就該土地有租賃關係，但該同意書
未言及該公業有取得任何對價，或公業與上訴人先祖間確就系爭
土地有成立租賃之文字記載，且所謂租賃必以出租人與承租人對
租賃物及租金有具體而確定之表示一致，始能成立，尚難單憑代
繳租稅一端，即認代繳人與物之所有人間有租賃關係存在。況該
公業已將系爭土地出售予訴外人蘇金菊，復經被上訴人於民國九
十五年八月一日向蘇金菊購買並登記為所有人，基於債權相對性
，上訴人仍不能指其為有權占有。上訴人、陳水木及陳昆既未獲
全體派下同意，自行在系爭土地上占地建屋，均屬於無權占有，
則被上訴人本於所有權之作用，請求：(一)上訴人與其他第一審共
同被告等三十二人將如原判決附圖Ａ部分房屋、(二)上訴人與其他
第一審共同被告等十八人將同附圖Ｃ、Ｄ部分涼棚及房屋、(三)上
訴人將同附圖Ｂ、Ｅ部分房屋拆除，並交還土地，即屬正當等情
，泛言謂為違法，而非表明該判決所違背之法令及其具體內容，
暨依訴訟資料合於該違背法令之具體事實，並具體敘述為從事法
之續造、確保裁判之一致性或其他所涉及之法律見解具有原則上
重要性之理由，難認其已合法表明上訴理由。依首揭說明，應認
其上訴為不合法。
據上論結，本件上訴為不合法。依民事訴訟法第四百八十一條、
第四百四十四條第一項前段、第九十五條、第七十八條，裁定如
主文。
中    華    民    國  九十八  年  十二    月   十六   日
                      最高法院民事第五庭
                          審判長法官  朱  建  男
                                法官  顏  南  全
                                法官  林  大  洋
                                法官  沈  方  維
                                法官  陳  淑  敏
      本件正本證明與原本無異
                                      書  記  官
中    華    民    國  九十八  年  十二    月   三十   日
                                                      R


司法院資訊處製作；財團法人民間司法改革基金會備份。
